臺灣臺中地方法院民事判決　96年度訴字第1810號
原　　　告　宏威公寓大廈管理維護股份有限公司
法定代理人　甲○○
訴訟代理人　乙○○
被　　　告　丙○○
上列被告因業務侵占案件，經原告提起請求損害賠償之刑事附帶
民事訴訟（96年度附民字第61號），經本院刑事庭移送前來，本
院於民國96年10月31日言詞辯論終結，判決如下：
    主    文
被告應給付原告新臺幣捌拾參萬柒仟捌佰參拾柒元，及自民國九
十六年二月二十五日起至清償日止，按週年利率百分之五計算之
利息。
訴訟費用由被告負擔。
本判決於原告以新台幣貳拾柒萬玖仟元供擔保後，得假執行。
    事實及理由
一、被告丙○○經合法通知，未於言詞辯論期日到場，核無民事
    訴訟法第386條所列各款情形，爰依原告之聲請，由其一造
    辯論而為判決。
二、本件原告起訴主張：被告丙○○自民國（下同）94年10月底
    起受僱於原告宏威公寓大廈管理維護股份有限公司（下稱宏
    威公司），並分別自95年7月間及95年8月間起，經宏威公司
    派遣至臺中市○村路○段302號之「魯班臻工」社區及臺中市
    ○○路○段122號之「中港觀日月」社區，擔任管理督導及總
    幹事一職，負責為宏威公司代收上開社區管理費及其他收支
    ，為從事業務之人。而「魯班臻工」社區之管理費為每二個
    月收取一次，「中港觀日月」社區之管理費則為季繳一次，
    均採預繳制，且自收取管理費之日起，社區住戶即陸續有繳
    納管理費者。詎被告明知代收住戶繳納之管理費等款項均有
    繳回宏威公司之義務，竟因個人財務問題，即意圖為自己不
    法之所有，利用其於95年8月6日起至95年11月11日止，為宏
    威公司向「魯班臻工」社區及「中港觀日月」社區住戶收取
    管理費之機會，接續於持有管理費後，迭次將代宏威公司收
    受，而為其基於業務關係持有之「魯班臻工」社區管理費新
    臺幣（下同）總計42萬6539元及「中港觀日月」社區管理費
    總計41萬1298元侵占入己，用以解決其私人之債務。嗣經宏
    威公司稽核時發現應收款項有所短缺，而查知上情。惟被告
    迄未清償上開侵占款項，且被告更避而不見。如今，被告丙
    ○○業已因上開業務侵占等情事，遭判決有罪（業經臺灣高
    等法院臺中分院96年度上易字第1236號刑事判決認定，且判
    處罪刑確定在案），爰依侵權行為法則，求為命被告賠償原
    告83萬7837元，及自起訴狀繕本送達之翌日起至清償日止，
    按年息百分之五計算之利息之判決。並聲明：如主文第1項
    所示，及願供擔保請准宣告假執行。
三、被告未於言詞辯論期日到場，亦未提出準備書狀作何聲明或
    陳述。
四、按因故意或過失，不法侵害他人之權利者，負損害賠償責任
    。故意以背於善良風俗之方法，加損害於他人者亦同。違反
    保護他人之法律，致生損害於他人者，負賠償責任，民法第
    184條第1項前段、後段、第2項，分別定有明文。第1項前、
    後兩段為相異之侵權行為類型。關於保護之法益，前段為權
    利，後段為一般法益。關於主觀責任，前者以故意過失為已
    足，後者則限制須故意以背於善良風俗之方法加損害於他人
    ，兩者要件有別，請求權基礎相異，訴訟標的自屬不同（最
    高法法院80年度台上字第3760號判決要旨參照）。此即民法
    第184條規定係調和「行為自由」和「保護的權益」此兩個
    基本利益，區別不同的權益的保護，而組成侵權行為責任體
    系。被侵害者係他人權利時，只要加害人具有故意或過失，
    即應依民法第184條第1項前段負損害賠償責任。其被侵害者
    ，非屬權利時，須加害行為係出於故意背於善良風俗方法（
    第184條第1項後段），或違反保護他人之法律（第184條第2
    項）時，被害人始得請求損害賠償。易言之，民法第184條
    第1項前段所保護的，限於權利，不及一般財產上之利益（
    純粹財產上損害、純粹經濟上損失）。一般財產上利益僅能
    依民法第184條第1項後段規定或第2項受到保護。立法者所
    以作此「區別性的權益保護」，係鑒於一般財產損害範圍廣
    泛，難以預估，為避免責任氾濫，特嚴格其構成要件，期能
    兼顧個人行為之自由。
五、經查被告丙○○受僱於原告宏威公司，並分別自95年7月間
    及95年8月間起，經宏威公司派遣至「魯班臻工」社區及「
    中港觀日月」社區，擔任管理督導及總幹事一職，負責為宏
    威公司代收上開社區管理費及其他收支。詎被告明知代收住
    戶繳納之管理費等款項均有繳回宏威公司之義務，竟因個人
    財務問題，即意圖為自己不法之所有，利用其於95年8月6日
    起至95年11月11日止，為宏威公司向「魯班臻工」社區及「
    中港觀日月」社區住戶收取管理費之機會，接續於持有管理
    費後，迭次將代宏威公司收受，而為其基於業務關係持有之
    「魯班臻工」社區管理費計42萬6539元及「中港觀日月」社
    區管理費計41萬1298元，共計83萬7837元侵占入己，用以解
    決其私人之債務，自足以使該已繳款之社區住戶受有可能再
    受追繳之損害，使該社區之管理委員會受有短少該筆公共基
    金之損害，並使原告公司受有應連帶賠償該些侵占款之損害
    甚明。且被告於上開刑事案件審理時到庭，並就其侵占行為
    坦承不諱，核與原告公司之訴訟代理人乙○○所指訴之情節
    相符，並有被告之勞工保險卡影本1份、被告之人事基本資
    料影本1份、被告之切結書影本1份、宏威公司代墊存入「魯
    班臻工」社區管理委員會存款憑條影本36份及存入「中港觀
    日月」社區管理委員會存款憑條影本57份、上開二社區之95
    年8月至11月間管理費明細2份及收據影本共139份均附於上
    開刑事卷可稽，且另有臺灣臺中地方法院檢察署95年度偵字
    第27184號卷、本院96年度易字第263號卷核閱屬實。被告復
    未於言詞辯論期日到場，亦未提出書狀作何聲明或陳述，本
    院依調查證據之結果，堪認原告主張被告業務侵占之事實，
    應信為真實。則本件原告所請求遭被告業務侵占之83萬7837
    元，核其性質原告係受有純粹財產上損害（純粹經濟上損失
    ），而被告既係以業務侵占之方法致原告受有上開損財產上
    損害，則顯係以背於善良風俗之方法加損害於原告，是被告
    依前開184條第1項後段規定，即應就此對原告負有損害賠償
    之責（註：依同條第二項亦可）。故而，原告對被告之請求
    自屬於法有據，應予准許。
六、綜上所述，原告本於民法第184條第1項後段侵權行為之法律
    關係，對被告請求上開金額83萬7837元，及自起訴狀繕本送
    達之翌日（即96年2月25日）起至清償日止，按年息百分之
    五計算之法定遲延利息，洵屬適法，為有理由，應予准許，
    爰為判決如主文第一項所示。
七、原告陳明願供擔保，聲請宣告假執行，核無不合，爰酌定相
    當擔保金額，予以准許。
八、據上論結，本件原告之訴為有理由，依民事訴訟法第385條
    第1項前段、第78條、第390條第2項，判決如主文。
中　　華　　民　　國　　96　　年　　11　　月　　16　　日
                  民事第二庭    法  官  夏一
上正本係照原本作成。
如對本判決上訴，須於判決送達後20日內向本院提出上訴狀。
中　　華　　民　　國　　96　　年　　11　　月　　16　　日
                                書記官  黃聖心
